【裁判字號】    98,易,81
【裁判日期】    980501
【裁判案由】    妨害自由等
【裁判全文】
臺灣板橋地方法院刑事判決                98年度易字第81號
公  訴  人  臺灣板橋地方法院檢察署檢察官
被      告  癸○○
            乙○○
共      同
選任辯護人  翁方彬律師
被      告  辛○○
                      莊市戶政事務所）
            壬○○
            甲○○
上列被告因妨害自由等案件，經檢察官提起公訴（97年度偵字第
25990 號），本院判決如下：
    主  文
癸○○乘他人急迫，貸以金錢，而取得與原本顯不相當之重利，
處有期徒刑貳月，如易科罰金，以新臺幣壹仟元折算壹日；又共
同以加害生命、自由之事，恐嚇他人，致生危害於安全，處有期
徒刑貳月，如易科罰金，以新台幣壹仟元折算壹日。應執行有期
徒刑參月，如易科罰金，以新台幣壹仟元折算壹日。緩刑貳年
。扣案之公司營業項目傳單拾柒張、桌曆貳本、2007年8 、9 月
份收支明細表貳張、隨身碟壹個、個人電腦（含電腦主機、液晶
螢幕、鍵盤、滑鼠）壹組、行動電話（含0000000000號行動電話
門號SIM 卡1 張）壹支、客戶資料陸張沒收之。
乙○○、辛○○、壬○○、甲○○均無罪。
    事  實
一、癸○○係址設臺北縣新莊市○○街95號2 樓長弘行銷廣告社
    之負責人，僱用不知情之乙○○、辛○○、壬○○、甲○○
    為管理幹部及業務員，以利率2 分條件為其撥打電話招攬借
    款之對象，癸○○則自行與有意借款之人洽談並自行決定借
    貸條件與提供及催討借貸資金之工作，於民國96年5 月間，
    癸○○在台北縣板橋市○○路某處，於戊○○、丁○○因生
    意經營不善，急需用款之際，貸予款項（新台幣）60萬元，
    貸款條件及計息方式為質押支票及本票，利息10天收取20萬
    元利息（實際上7 天即收款）即7 天償還本利80萬元，而取
    得與原本顯不相當之重利。嗣戊○○、丁○○無力償還上開
    重利，癸○○竟與姓名年籍不詳之成年男子基於恐嚇之犯意
    連絡，於96年7 、8 月間，前往丁○○原開設位於臺北市○○街141 之1 號公司營業處催討債務，催討未果，癸○○竟
    徒手毆打丁○○之臉部，癸○○與姓名年籍不詳之人並將丁○○之辦公物品砸毀在地（傷害、毀損部份未據告訴），且
    向丁○○恫稱：我知道你住哪裡，若不還錢，店也不用開了
    。」、「你再不付錢，就會死的很難看。」等語，以加害生
    命、自由之事，恐嚇丁○○，致其心生畏懼而危害於安全，
    遂報警處理。嗣於97年9 月4 日11時32分許，經警持臺灣板
    橋地方法院核發之搜索票前往臺北縣新莊市○○街95號2樓
    營業處所進行搜索，扣得公司營業項目傳單17張、桌曆2本
    、2007年8 、9 月份收支明細表2 張、隨身碟1 個、個人電
    腦（含電腦主機、液晶螢幕、鍵盤、滑鼠）1 組、行動電話
    （含0000000000號行動電話門號SIM 卡1 張）1 支、客戶資
    料6 張等物。
二、案經丁○○訴由臺北市政府警察局報請臺灣板橋地方法院檢
    察署檢察官偵查起訴。
    理  由
壹、證據能力部分：
    查被告、辯護人及檢察官對於下列各項證據方法之證據能力
    均無意見，本院審酌各證據方法作成時之情況，認為並無不
    適當之情事，依刑事訴訟法第一百五十九條之五規定，均得
貳、有罪部分：
一、被告癸○○上開借款予戊○○、丁○○而取得重利之犯罪事
    實，業據被告癸○○於本院審理中供承不諱，核與證人即被
    害人戊○○、丁○○及葉俊巖於偵查中證述之情節相符，並
    有和解書1 份附卷可資佐證，足認被告之自白核與事實相符
    ，堪以採信。本案事證明確，被告癸○○上開犯行，均堪以
    認定，應依法論科。
二、核被告癸○○所為，均係犯刑法第344 條之重利罪，其所為
    恐嚇之犯行，另犯刑法第305 條之恐嚇危害安全罪。就恐嚇
    危害安全罪部分，癸○○與姓名年籍不詳之成年人有犯意聯
    絡及行為分擔為共同正犯，癸○○所犯2 罪犯意各別，行為
    互殊，應予分論併罰。爰審酌被告癸○○之素行尚佳，並無
    前科兼衡其智識程度，被告犯罪之動機、手段、目的、所生
    危害、犯罪後於本院審理時坦承犯行之態度及與被害人戊○○、丁○○已於偵查中達成和解等一切情狀，分別量處如主
    文所示之刑，並定其應執行之刑，並諭知易科罰金之折算標
    準，以示懲儆。
四、末查被告癸○○前均未曾因故意犯罪受有期徒刑以上刑之宣
    告，有臺灣高等法院被告前案紀錄表佐卷可考，其因一時失
    慮致罹刑典，然均已坦承犯行，知所悔悟，並與被害人達成
    和解，經此偵審教訓，當知所警惕，而無再犯之虞，本院認
    所宣告之刑以暫不執行為適當，均併依裁判時之刑法第74條
    第1 項第1 款之規定，宣告緩刑2 年，用啟自新。
五、扣案公司營業項目傳單17張、桌曆2 本、2007年8 、9 月份
    收支明細表2 張、隨身碟1 個、個人電腦（含電腦主機、液
    晶螢幕、鍵盤、滑鼠）1 組、行動電話（含0000000000號行
    動電話門號SIM 卡1 張）1 支、客戶資料6 張均係被告所有
    ，提供給不知情之員工使用所用之物，業據被告癸○○供明
    在卷，爰依刑法第38條第1 項第2 款規定，宣告沒收之。
六、就附表編號二、三部分：訊據被告癸○○堅決否認有上開重
    利之犯行，辯稱：並未借款給丙○○及己○○等語。公訴人
    認被告癸○○此部分亦係犯刑法第344 條重利罪嫌，無非係
    以告訴人即證人丙○○、己○○、張廷浚、吳龍崑、江昆儀
    、羅啟倫、蔡秀梅、吳家豐、蔡居宗、林皇嘉、陳宗熙、黃
    瑞國、徐立發、張新鳳等之證詞及0000 000000 號行動電話
    門號之臺灣臺北地方法院通訊監察書、通訊監察譯文各1 份
    及上開扣案之物品為依據云云。惟按犯罪事實應依證據認定
    之，無證據不得認定犯罪事實；又不能證明被告犯罪者，即
    應諭知無罪之判決，刑事訴訟法第154 條第2 項、第301 條
    第1 項分別定有明文。次按事實之認定，應憑證據，如未能
    發現相當證據，或證據不足以證明，自不能以推測或擬制之
    方法，為裁判基礎；且認定不利於被告之事實須依積極證據
    ，苟積極證據不足為不利於被告事實之認定時，即應為有利
    於被告之認定；另認定犯罪事實所憑之證據，雖不以直接證
    據為限，間接證據亦包括在內，然而無論直接證據或間接證
    據，其為訴訟上之證明，須於通常一般之人均不致有所懷疑
    ，而得確信其為真實之程度者，始得據為有罪之認定，倘其
    證明尚未達到此一程度，而有合理之懷疑存在而無從使事實
    審法院得有罪之確信時，即應由法院為諭知被告無罪之判決
    （最高法院76年台上字第4986號判例可資參照）。經查，（
    一）證人張廷浚、吳龍崑、江昆儀、羅啟倫、蔡秀梅、吳家
    豐、蔡居宗、林皇嘉、陳宗熙、黃瑞國、徐立發、張新鳳等
    均證稱未向癸○○借款等情，有警詢筆錄卷附足稽，實不知
    列該等證人欲證明何部犯罪事實，再者，證人丙○○之警詢
    筆錄固有記載我於97年7 月15日有向癸○○所經營之地下錢
    莊借款云云，惟於同一份筆錄復記載是一位綽號小陳之人與
    我聯絡云云，由照片中證人丙○○亦無法指認出癸○○，是
    丙○○之警詢供詞顯有疑議，公訴人竟未予查證，即依此指
    證起訴，經本院傳訊證人丙○○到庭，並於具結後證稱：我
    在去年是裕晟印刷有限公司的負責人，我沒有跟一位自稱蕭
    先生的人借錢，我是向自稱小陳的人借錢，那個錢莊叫什麼
    名字我不知道，我是看廣告得知的，我是打電話給他們的，
    是一位小陳接洽的，並無跟其他錢莊借過錢，這也是第一次
    借錢，因為臨時缺錢，是有他的錢莊來問過我的資料，但是
    太久了，那些名片都撕掉了，小陳並不是當庭的被告，是個
    年輕人，其他錢莊來問的時候，我都會告訴他們資料，他們
    會先去查，但是不一定就是跟那一家借，對於富達、華融國
    際、亞太國際或是北大公司並無印象，因為他們來也都沒有
    講他們是什麼公司，小陳的電話有留但很久了，所以已經丟
    掉了。因為後來就打不通了，從頭到尾都只有那位小陳跟我
    接洽，是個男的，年輕人，借款時間好像是去年3 、4 、5
    月的時候，我也不太記得了，跟我徵信的也是小陳，在庭之
    5 位被告我都不認識，也沒看過等語歷歷。另證人庚○○於
    本院審理時亦證稱：我哥哥叫己○○，在開宏年紙器有限公
    司，我並沒看過在庭被告或自稱蕭先生的人，我借錢也都不
    是向在庭之被告借錢，我都不知道我來這邊幹什麼的，我哥
    哥會說是我去洽借的，應該指我其他家人吧等語。另證人己○○則證稱：我是宏年紙器有限公司的負責人，並沒有跟一
    位自稱蕭先生的地下錢莊業者借錢過，至於有沒有跟地下錢
    莊借錢過，這我並不知道，因為票雖然是我的名字，但如果
    要借錢，並不是我出面去借的，票據都不是我在用的，都在
    我媽媽林雪窕身上，另外富達公司、亞太公司、華融公司、
    北大公司及遠東公司我也均沒聽過，都是我家人在借的等語
    明確（詳參本院審理筆錄）。依證人丙○○所證借款之對象
    均非本案被告，且依其所證述之借款時間亦與公訴人所指陳
    之時間不一，另證人己○○、庚○○均證稱未向被告借款如
    上，是顯難以證人丙○○、己○○及庚○○之證詞認定被告
    癸○○有為附表編號二、三所示之犯行。（二）起訴書所引
    之通訊監察譯文其通話對象及內容亦均無相關附表編號二、
    三所示之借款內容與對象，此亦有通訊監察譯文存卷可按。
    （三）扣案所示之相關物件或有提及利率，亦僅言較月息一
    分半、二分為低，政府立案之情，或主要營業項目簡易貸款
    ，小額貸款之臚列，再者係相關之受僱人員之月薪支給情形
    ，或有哪些公司有來詢問借款之記載等情，復有扣案物扣案
    可證。綜上所述，本院認被告癸○○就附表編號二、三部份
    借款並收取重利部分，其犯罪嫌疑容有不足，復無其他事證
    可資證明其有公訴人所指此部分重利犯行，揆諸首揭法條及
    判例意旨，此部分不能證明被告癸○○此部分犯罪，本應爰
    為無罪之諭知，惟公訴人認癸○○所為3 次借款成立一罪，
    是爰不另為無罪之諭知。
參、無罪部分：
一、公訴意旨另以：被告乙○○（代號「施」）為長弘行銷廣告
    社之管理幹部，辛○○、壬○○、甲○○則為長弘行銷廣告
    社之業務員。渠等與癸○○共同基於重利之犯意連絡，由辛○○（代號「方」）、壬○○（代號「葉」）、甲○○（代
    號「文」）負責招攬急需借款之人，俟急需借款之人表達借
    貸意願後，再由乙○○與急需借款之人初步洽談借貸額度、
    利息條件，最後由癸○○負責決定借貸條件與提供、催討借
    貸資金之工作，並於附表所示之時、地，趁戊○○、丁○○
    、丙○○、己○○、庚○○等人急需用款之際，放貸附表所
    示之金錢予戊○○、丁○○、丙○○、己○○等人，而取得
    附表所示與原本顯不相當之重利。嗣於97年9 月4 日11時32
    分許，經警持臺灣板橋地方法院核發之搜索票前往臺北縣新
    莊市○○街95號2 樓營業處所進行搜索，扣得公司營業項目
    傳單17張、桌曆2 本、2007年8 、9 月份收支明細表2 張、
    隨身碟1 個、個人電腦（含電腦主機、液晶螢幕、鍵盤、滑
    鼠）1 組、行動電話（含0000000000號行動電話門號SIM 卡
    1 張）1 支、客戶資料6 張等物。因認被告乙○○、辛○○
    、壬○○、甲○○所為，均係犯刑法第344 條重利罪嫌，被
    告乙○○、辛○○、壬○○、甲○○就上開所涉重利罪嫌與
    癸○○，有犯意聯絡及行為分擔，應論以共同正犯云云。
二、按犯罪事實應依證據認定之，無證據不得認定其犯罪事實；
    又不能證明被告犯罪者，即應諭知無罪之判決，刑事訴訟法
    第154 條第2 項、第301 條第1 項分別定有明文。再按事實
    之認定，應憑證據，如未能發現相當證據，或證據不足以證
    明，自不能以推測或擬制之方法，為裁判基礎；苟積極證據
    不足為不利於被告事實之認定時，即應為有利於被告之認定
    ；又認定犯罪事實所憑之證據，雖不以直接證據為限，間接
    證據亦包括在內，然而無論直接證據或間接證據，其為訴訟
    上之證明，須於通常一般之人均不致有所懷疑，而得確信其
    為真實之程度者，始得據為有罪之認定，倘其證明尚未達到
    此一程度，而有合理之懷疑存在而無從使事實審法院得有罪
    之確信時，即應由法院為諭知被告無罪之判決，最高法院40
    年臺上字第86號、30年上字第816 號、76年度臺上字第4986
    號判例意旨足資參照。次按刑事訴訟法第161 條已於91年2
    月8 日修正公布，修正後同條第1 項規定：檢察官就被告犯
    罪事實，應負舉證責任，並指出證明之方法。因此，檢察官
    對於起訴之犯罪事實，應負提出證據及說服之實質舉證責任
    。倘其所提出之證據，不足為被告有罪之積極證明，或其闡
    明之證明方法，無從說服法官以形成被告有罪之心證，基於
    無罪推定之原則，自應為被告無罪判決之諭知（最高法院92
    年台上字第128 號判例亦同此意旨）。
三、本件公訴人認被告乙○○、辛○○、壬○○、甲○○亦係犯
    刑法第344 條重利罪嫌，無非係以告訴人即證人丙○○、己○○、張廷浚、吳龍崑、江昆儀、羅啟倫、蔡秀梅、吳家豐
    、蔡居宗、林皇嘉、陳宗熙、黃瑞國、徐立發、張新鳳等之
    證詞及0000 000000 號行動電話門號之臺灣臺北地方法院通
    訊監察書、通訊監察譯文各1 份及上開扣案之物品為其主要
    論據，到庭檢察官並以被告乙○○，涉犯重利罪之犯行，有
    證人壬○○、甲○○、辛○○及癸○○偵查中之證詞，及張
    廷浚之警詢筆錄可證。被告壬○○、辛○○及甲○○之涉犯
    重利罪部分，被告須以電話招攬客戶，難以避免需要向客戶
    說明放款利率等細節，對於客戶爭執利率高低也必須要予以
    答覆，其對於共同涉犯重利罪行，應具有未必故意為依據。
四、訊據被告乙○○、辛○○、壬○○、甲○○等人堅決否認有
    何重利之犯行，被告辛○○、壬○○、甲○○均辯稱：我們
    是受雇招攬借款之人，縱有詢及利率，亦以利率2 分回答，
    並不構成犯罪等語。被告乙○○之辯護人為被告辯稱：重利
    罪有主觀客觀部分，必須明瞭借款人輕率無經驗的這樣的認
    知，但是從現有的卷證資料無法證明乙○○在主觀上有這樣
    的認知，就客觀上來說，就借款給客戶的本金的交付，利息
    的約定、還款憑證的收取等等相關的借款事宜，都是由同案
    被告癸○○個人單獨為之，更何況癸○○也證稱相關借款事
    宜都是他個人為之，這些員工都不知道相關借款事宜，客戶
    打來也是告訴客戶為兩分利，這在社會上來說，也不該被評
    價為重利，在整個招攬客戶的前行為部分，應該不算犯罪，
    應該是要收取重利才算是重利，被告乙○○沒有參與到這部
    分，主觀上也不知道癸○○借款利息高於一般利息，所以被
    告乙○○不構成重利罪等語。經查：
（一）證人吳龍崑、江昆儀、羅啟倫、蔡秀梅、吳家豐、蔡居宗
      、林皇嘉、陳宗熙、黃瑞國、徐立發、張新鳳等均證稱未
      借款等情，有警詢筆錄卷附足稽，再者，證人丙○○之警
      詢筆錄固有記載我於97年7 月15日有向癸○○所經營之地
      下錢莊借款云云，惟於同一份筆錄復記載是一位綽號小陳
      之人與我聯絡云云，經本院傳訊證人丙○○到庭具結後證
      稱：我是向自稱小陳的人借錢，是一位小陳接洽的，徵信
      也是跟小陳，並不是當庭的被告，對於富達、華融國際、
      亞太國際或是北大公司並無印象，在庭之5 位被告我都不
      認識，也沒看過等語歷歷。另證人庚○○、己○○於本院
      審理時亦均證稱：未跟被告等人借過錢等語明確如上（詳
      參本院審理筆錄）。復按證人戊○○、丁○○經本院傳訊
      均未到庭，惟渠等於檢察官偵查時亦均證稱：都沒有跟乙○○、辛○○、壬○○、甲○○等人接洽過，他們也沒有
      向我們催討過債務等語明確（詳參97年度偵字第25990 號
      卷第211 頁）是依上開證人所證：或是未借款或未曾與乙○○、辛○○、壬○○、甲○○等人接洽過亦沒看過該等
      人，是顯難以證人之證詞認定被告乙○○、辛○○、壬○○、甲○○等人有為附表所示之犯行。另證人張廷浚固於
      警詢筆錄中提及接獲錢莊之傳真，公司財務人員與錢莊聯
      繫，有一名女子即乙○○前來與公司之財務人員洽談等語
      ，此亦據被告乙○○自承有去證人張廷浚之公司拿資料，
      後來就是癸○○去聯繫等語。是僅去拿公司之資料，核與
      重利罪之構成要件並不該當，況依證人張廷浚之證詞「有
      洽談」等語，亦無提及乙○○有就貸款利率多少敘明，自
      難單以上開證詞認定被告乙○○與癸○○基於犯意之連絡
      ，洵屬無疑。
（二）證人癸○○於本院審理時證稱：我是長弘行銷廣告社的負
      責人，除了交付0000000000給乙○○使用外，並無交付其
      他手機號碼給公司其他員工使用，公司除了本案4 位女性
      被告外，並無其他女性員工，這4 位女性員工負責的工作
      ，僅打電話招攬客戶，問看看對方有沒有缺錢，大概就這
      樣而已。如果對方有意願的話，我會主動接洽，都是我在
      拜訪客戶。如果說有已經放款出去的客戶，他們如果臨時
      沒有辦法繳款也都是跟我接洽，都是由我去催款，小姐會
      講到一個月多少利息，也是說2 分利，4 位女性員工只是
      打電話跟客人行銷，開發客源而已，後面都是我在做的，
      他們也都不知道我在做什麼，都是由我做徵信的動作，小
      姐有工作獎金，如何計算不一定，可能是偶而拿個2 千元
      ，沒有一定的標準。跟放出去的金額或收回來的金額都沒
      有關連，我沒有請會計，我都自己做，借款情形，也都沒
      有告訴吳小姐（即乙○○）等語明確。核與證人乙○○所
      證：長弘行銷廣告社是九十七年才成立的，我是從那時任
      職的，我是在現場看這些小姐打電話，並做客戶資料彙整
      ，內容是就行業、電話、統一編號、住址、融資額度、銀
      行帳號整理，公司之會計，我不知道，因為我只負責當日
      便當多少錢，其餘的我就不曉得了，有客戶打電話進來跟
      我們接洽借款事宜，詢問的資料都一樣，如果客戶詢問放
      款利率都回答一個月2 分，因為顏先生是這樣跟我講的，
      最後利率、貸款額度都是顏先生決定的等語，貸款多少，
      及利息多少，還有跟客人接洽都是顏先生，我們基本上連
      客人長怎樣都沒看過，獎金是沒有一定的標準，偶而發個
      1、2千，我也不知道他的標準，客戶有時候是會問說可不
      可以利息低一點，但我們還是回答說請他跟公司談，我也
      不知道是誰負責去催款，我們只負責到把資料交出去而已
      ，有沒有借，借多少我們就都沒有管等語相符（同上本院
      審理筆錄）。佐以證人即借款人戊○○、丁○○所證都沒
      有跟乙○○、辛○○、壬○○、甲○○等人接洽過，他們
      也沒有向我們催討過債務等語在卷，並參諸0000 000000
      號行動電話門號之通訊監察譯文亦均係癸○○個人使用之
      情，亦有上開監聽譯文附卷可考，是有客戶之後放款及催
      收之接洽均被告係癸○○自行處理等情，堪予採信。
（三）另依0000 000000 號行動電話門號之通訊監察譯文固有幾
      通電話是癸○○與乙○○之對話，其中1 通乙○○說「我
      在楊小姐這裡、、、我把身份證給你等語」。又有1 通「
      給他51萬7 ，6 的Y 扣3 萬3 、55萬扣3 萬、、等語」。
      是證人乙○○所證僅有一次前往證人張廷浚之公司拿各資
      云云，似有避重就輕之嫌，惟上開對話並無明確之借款人
      ，借款利率，實無從以此認定為被告乙○○與癸○○犯有
      本件起訴之重利罪之犯意聯絡之證據，況按重利罪行為人
      在主觀上必須具備重利故意，而為本罪之行為，始足以構
      成本罪，若欠缺此故意要件，自無構成本罪之餘地。所謂
      重利故意係指行為人主觀上對於被害人正處於急迫、輕率
      或無經驗之特殊情狀有所認識，而決意貸以金錢或其他物
      品，以取得與原本顯不相當之重利之主觀心態，而本件證
      人均證稱未與乙○○、辛○○、壬○○、甲○○有接洽過
      ，自無從因受僱佣打電話詢問借款否，即認定被告乙○○
      、辛○○、壬○○、甲○○等人就借款之時，借款人有急
      迫、輕率或無經驗等情事與癸○○有犯意聯絡自明。
（四）復觀之扣案之證物：有紙張上書寫提及利率，亦僅言較月
      息1分半、2分為低，政府立案之情，或主要營業項目簡易
      貸款，小額貸款、相關之受僱人員之月薪支給情形，或有
      哪些公司有來詢問借款之記載，小姐的代表號記載類似月
      曆的代表號上面等情，亦不足以此認定被告乙○○、辛○○、壬○○、甲○○有何重利罪之犯行。
五、綜上所述，公訴人所提出之證據無法證明被告乙○○、辛○○、壬○○、甲○○確有重利行為，此外，復查無其他積極
    證據足以證明被告乙○○、辛○○、壬○○、甲○○等人有
    此行為，則揆諸前揭法條、判決意旨及說明，不能證明被告
    乙○○、辛○○、壬○○、甲○○犯罪，自應諭知被告乙○○、辛○○、壬○○、甲○○無罪之判決，以免冤抑。
據上論斷，應依刑事訴訟法第299 條第1 項前段、第301 條第1
項，刑法第28條、第344 條、第305 條、第51條第5款、第74 條
第1 項第1 款、第38條第1 項第2 款，第41條第1 項前段，刑法
施行法第1 條之1， 判決如主文。
本案經檢察官賴建如到庭執行職務。
中    華    民    國    98    年    5     月    1     日
                  刑事第三庭    法  官  徐子涵
上列正本證明與原本無異。
如不服本判決，應於判決送達後10日內敘明上訴理由，向本院提
出上訴狀 (應附繕本) ，上訴於臺灣高等法院。其未敘述上訴理
由者，應於上訴期間屆滿後20日內向本院補提理由書「切勿逕送
上級法院」。
                                書記官  張桐嘉
中    華    民    國    98    年    5     月    1     日
附錄本案所犯法條全文
中華民國刑法第305條
（恐嚇危害安全罪）
以加害生命、身體、自由、名譽、財產之事，恐嚇他人致生危害
於安全者，處2年以下有期徒刑、拘役或3百元以下罰金。
中華民國刑法第344條
（重利罪）
乘他人急迫、輕率或無經驗貸以金錢或其他物品，而取得與原本
顯不相當之重利者，處1年以下有期徒刑、拘役或科或併科1千元
以下罰金。
附表
┌─┬──────┬───┬─────┬─────┬──┬─────┐
│編│借款時地    │借款人│ 放貸金額 │計息方式  │質押│還款日期  │
│號│            │      │（新臺幣）│          │物品│          │
│  │            │      │          │          │    │          │
├─┼──────┼───┼─────┼─────┼──┼─────┤
│  │96年5 、6 月│戊○○│陸續借款60│ 60萬元7天│支票│ 還款30萬 │
│  │間，在板橋縣│丁○○│萬元，無需│ 本利80萬 │本票│ 元       │
│一│板橋市○○路│      │預扣利息  │ 元       │    │          │
│  │某處        │      │          │          │    │          │
│  │            │      │          │          │    │          │
├─┼──────┼───┼─────┼─────┼──┼─────┤
│二│97年7月15日 │丙○○│借款20萬元│每10天利息│20萬│借款後10天│
│  │、在臺北市士│（裕晟│，預扣第一│2萬元     │元支│隨即還款完│
│  │林區○○○街│印刷公│期利息2萬 │          │票1 │畢        │
│  │2段37號     │司）  │元，實際取│          │張  │          │
│  │            │      │得借款18萬│          │    │          │
│  │            │      │元。      │          │    │          │
├─┼──────┼───┼─────┼─────┼──┼─────┤
│三│97年6月中旬 │己○○│借款30萬元│每10天利息│合計│借款後10天│
│  │、在臺北縣泰│（宏年│，預扣第一│8萬元     │面額│隨即還款完│
│  │山鄉○○○路│紙器有│期利息8萬 │          │30萬│畢        │
│  │49之5號     │限公司│元，實際取│          │元之│          │
│  │            │）    │得借款22萬│          │支票│          │
│  │            │      │元。      │          │2張 │          │
└─┴──────┴───┴─────┴─────┴──┴─────┘


司法院資訊處製作；財團法人民間司法改革基金會備份。
